臺灣彰化地方法院交通事件裁定　　　　100年度交聲字第983號
移送機關即
原處分機關　交通部公路總局臺中區監理所彰化監理站
異 議人 即
即受處分人　黃耀儀
上列受處分人因違反道路交通管理處罰條例案件，對於交通部公
路總局臺中區監理所彰化監理站民國100年6月3日所為之處分（
原處分案號：彰監四字第裁64-DB0000000號違反道路交通管理事
件裁決書）聲明異議，本院裁定如下：
    主  文
原處分撤銷。
黃耀儀不罰。
    理  由
一、原處分意旨略以：異議人即受處分人黃耀儀於民國100年4月
    3日18時25分許，騎乘車牌號碼N6L─661號重型機車，於行
    經桃園縣觀音鄉○○路與文中路口時，因駕車行經有燈光號
    誌管制之交岔路口闖紅燈違規左轉，為桃園縣政府警察局大
    園分局新坡派出所員警舉發其汽車駕駛人「行經有燈光號誌
    管制之交岔路口闖紅燈」違規，爰依道路交通管理處罰條例
    第53條第1項規定，裁處「罰鍰新臺幣（下同）1,800元整，
    並依同條例第63條第1項規定記違規點數3點，罰鍰限於100
    年7月3日前繳納」等情。
二、聲明異議意旨略以：異議人是於民國100年4月3日18時25分
    ，在桃園縣觀音鄉○○路綠燈左轉到文中路，員警卻表示我
    是紅燈左轉，異議人曾向中區監理站表示不服，該監理站之
    函覆內容卻表示，員警於該日上午10時取締異議人，該時間
    有誤，爰依法聲明異議等語。
三、按法院受理有關交通事件，準用刑事訴訟法之規定；其處理
    辦法，由司法院會同行政院定之，道路交通管理處罰條例第
    89條定有明文，而道路交通事件處理辦法第3條明文規定：
    「聲明異議案件之處理，除準用刑事訴訟法有關規定外，依
    本辦法之規定處理之。」。是以，法院審理異議人違反道路
    交通管理處罰條例聲明異議案件時，當應視其性質準用刑事
    訴訟法之相關規定。又按犯罪事實應依證據認定之，無證據
    不得認定犯罪事實。又不能證明被告犯罪者，應諭知無罪之
    判決，刑事訴訟法第154條第2項、第301條第1項分別定有明
    文。而所謂認定犯罪事實之證據，係指足以認定被告確有犯
    罪行為之積極證據而言，該項證據自須適合於被告犯罪事實
    之認定，始得採為斷罪資料，如未能發現相當證據，或證據
    不足以證明，自不能以推測或擬制之方法，以為裁判之基礎
    ；且無論直接或間接證據，其為訴訟上之證明，須於通常一
    般之人均不致有所懷疑，而得確信其為真實之程度者，始得
    據為有罪之認定，倘其證明尚未達到此一程度，而有合理之
    懷疑存在，致法院無從為有罪之確信，自應為無罪之判決（
    最高法院40年台上字第86號、76年台上字第49  86號判例意
    旨參照）；據此，交通聲明異議案件，若異議人交通違規行
    為之事證，無法達到毫無合理可疑之證明程度，本諸上開刑
    事訴訟法貫徹無罪推定原則之當然結果，「罪證有疑、利歸
    被告」，自應為對異議人有利之認定。
四、經查：
  (一)異議人黃耀儀就100年4月3日18時25分許，有騎乘車號N6L-6
    61號重型機車，行經桃園縣觀音鄉○○路與文中路口之事實
    並不否認，然堅決否認有何違規之行為，辯稱：伊確定行經
    該路口時，該路口號誌為綠燈等語。
  (二)原處分機關據以裁罰之依據係桃園縣政府警察局舉發違反道
    路交通管理事件通知單1紙，及100年5月9日桃園縣政府警察
    局大園分局之園警分交字第1004015031號函。惟依該桃園縣
    政府警察局大園分局函文內容所示之違規時間與舉發通知單
    所示時間不符，經本院以電話詢問桃園縣政府警察局大園分
    局，該分局員警表示函文時間乃筆誤，應更正為100年4月18
    時25分外，並表示當天舉發之員警因騎機車巡邏，發現異議
    人違規行為，即開單舉發，故無蒐證，此有電話洽辦公務紀
    錄單2紙(本院卷第8至9頁)附卷可稽，故本件道路交通違規
    行為除當日開單員警之目擊外，並無其他積極證據得以佐證
    異議人之違規行為存在，而此類當場取締違規之事件，雖因
    事發突然，執行取締時之採證有其事實上之限制，固非不能
    以在場取締執法員警之證言來認定受處分人之違規事實，但
    仍須以員警所證是否堅定、確實為基礎，否則何能令受處分
    之人甘服，然查本件原舉發機關於移送機關函查異議人違規
    事實時，對異議人究係何時違規之基礎事實，所述竟前後出
    入，衡情，前開舉發即難謂無誤判之可能，則異議人所辯其
    乃綠燈左轉之情自亦非無可信之處，是難遽認異議人有違規
    闖紅燈左轉而對其科以罰鍰之理由。
五、綜上所述，異議人聲明異議所執理由，尚非無可採，故對其
    有利之可能尚無法遽然排除下，揆諸首揭說明之證據法則，
    自應作對異議人有利之認定，是原處分機關不察，僅憑舉發
    通知單、桃園縣政府警察局大園分局函文，逕對異議人為前
    開裁決，即難認為允當，應認異議人之異議為有理由，由本
    院將原處分撤銷，改諭知異議人不罰，以資適法。。
六、據上論斷，應依道路交通管理處罰條例第87條第2 項前段、
    道路交通事件處理辦法第19條前段，裁定如主文。
中    華    民    國   100    年    6     月    16    日
              交通法庭      法  官  葛永輝
以上正本證明與原本無異。
如不服本裁定，應於裁定送達後5日內，向本院提出抗告狀。
中    華    民    國   100    年    6     月    16    日
                            書記官  林盛輝